---
title: "1-laboratorinis"
output: pdf_document
date: "`r Sys.Date()`"
---

```{r message=FALSE, warning=FALSE}
library(readr)
library(dplyr)
library(ggplot2)
library(ggridges)
library(rsample)
library(caret)
library(pROC)
library(car) # gVIF
library(boot) # Pirsono liekanos
library(cutpointr) # Optimalus slekstis
```

# Tikslas:

TODO: siaurinti tiksla (pagal education)

Sudaryti binarinio atsako modelį, gebantį prognozuoti, ar žmogus uždirba daugiau nei 50 tūkst. dolerių per metus.

# Uždaviniai:

-   Atliekant tiriamąją duomenų analizę atsirinkti bei sukonstruoti uždarbio slenksčio perkopimą prognozuojančius požymius;
-   Nustatyti, kurie veiksniai geriausiai prognozuoja, ar žmogus uždirba daugiau nei 50 tūkst. JAV dolerių per metus;
-   Prognozuoti, ar žmogus uždirba daugiau nei 50 tūkst. JAV dolerių per metus.

# Data clean

```{r, warning=FALSE}
adult <- read_csv("./data/adult.data", col_names = FALSE)
colnames(adult) <- c("age", "workclass", "fnlwgt", "education", "education_num",
                     "marital_status", "occupation", "relationship", "race",
                     "sex", "capital_gain","capital_loss", "hours_per_week",
                     "native_country", "income")

#? bus laikomi kaip praleisti stebejimai ir bus salinami
adult$occupation <- ifelse(adult$occupation == "?", NA , adult$occupation) 
adult$workclass <- ifelse(adult$workclass == "?", NA , adult$workclass)
adult$native_country <- ifelse(adult$native_country == "?", NA, adult$native_country)
adult$income <- ifelse(adult$income == "<=50K", 0, 1)

adult$workclass <- as.factor(adult$workclass)
adult$education <- as.factor(adult$education)
adult$marital_status <- as.factor(adult$marital_status)
adult$occupation <- as.factor(adult$occupation)
adult$relationship <- as.factor(adult$relationship)
adult$race <- as.factor(adult$race)
adult$sex <- as.factor(adult$sex)
adult$native_country <- as.factor(adult$native_country)
adult$income <- as.factor(adult$income)

adult <- adult %>%
  select(-fnlwgt, -education_num)
```

```{r}
create_plot <- function(data, var_name, type = "prop") {
  if (type == "count") {
    position <- "stack"
    colors <- c("1" = "#4CAF50", "0" = "#E4381B")
  } else {
    position <- "fill"
    colors <- c("1" = "#4CAF50", "0" = "#F44336")
  }

  ggplot(data, aes(x = .data[[var_name]], fill = income)) +
    geom_bar(position = position) +
    scale_fill_manual(values = colors) +
    labs(x = var_name, y = "", fill = "income") +
    theme_minimal() +
    theme(
      axis.text.x = element_text(size = 20),
      axis.text.y = element_text(size = 20),
      axis.title.x = element_text(size = 20),
      axis.title.y = element_text(size = 20),
      legend.text = element_text(size = 18),
      legend.title = element_text(size = 18),
      legend.position = "none"
    ) }
```

```{r}
summary(adult$age) 
```

```{r}
table(adult$workclass)
```

```{r}
table(adult$education)
```

```{r}
table(adult$marital_status)
```

```{r}
table(adult$occupation)
```

```{r}
table(adult$relationship)
```

```{r}
table(adult$race)
```

```{r}
table(adult$sex)
```

```{r}
adult %>%
  filter(native_country == "South") %>%
  ggplot(aes(x = race, fill = race)) +
  geom_bar() +
  theme_minimal()
```

```{r}
table(adult$native_country)
```

```{r}
#https://www.kaggle.com/datasets/uciml/adult-census-income/discussion/25946
#There are 3 countries I found that have "South": (1) South Africa, (2) South Korea, and (3) South Sudan. #I'm guessing it is highly likely it is South Korea because if you look at the race attribute for all the #"South" you will see 77 out of 80 are "Asian-Pac-Islander"

adult <- adult %>%
  mutate(region = case_when(
    native_country %in% c("Canada", "United-States", "Mexico", "Cuba", 
                          "Dominican-Republic", "Jamaica", "Puerto-Rico", 
                          "Haiti", "Guatemala", "Honduras", "Nicaragua", 
                          "El-Salvador", "Trinadad&Tobago", 
                          "Outlying-US(Guam-USVI-etc)") ~ "North America",
    
    native_country %in% c("Columbia", "Ecuador", "Peru") ~ "South America",
    
    native_country %in% c("England", "France", "Germany", "Greece", 
                          "Holand-Netherlands", "Hungary", "Ireland", 
                          "Italy", "Poland", "Portugal", "Scotland", 
                          "Yugoslavia") ~ "Europe",
    
    native_country %in% c("Cambodia", "China", "Hong", "India", "Iran", 
                          "Japan", "Laos", "Philippines", "Taiwan", 
                          "Thailand", "Vietnam","South") ~ "Asia",
    
    TRUE ~ NA 
  ))


adult$age_category <- cut(adult$age, 
                         breaks = c(0, 25, 35, 45, 55, 65, Inf),
                         labels = c("0-24", "25-34", "35-44", "45-54", "55-64", "65+"),
                         right = FALSE)

adult <- adult %>%
  mutate(education_category = case_when(
    education %in% c('1st-4th', '5th-6th') ~ 'Primary',
    education %in% c('7th-8th', 'HS-grad', '10th', '11th', '12th', '9th') ~ 'Secondary',
    education %in% c('Some-college', 'Bachelors', 'Assoc-voc', 'Assoc-acdm') ~ 'Tertiary',
    education %in% c('Masters', 'Doctorate', 'Prof-school') ~ 'Advanced',
    TRUE ~ 'None' #logiskiau, mano galva, 'preschool' vadinti kaip other praranda siek tiek prasme
  ))

#tada galimas toks rikiavimas
adult$education_category <- factor(adult$education_category, 
                                   levels = c("None","Primary", "Secondary", "Tertiary", "Advanced"))

adult <- adult %>%
  mutate(marital_category = case_when(
    marital_status %in% c("Married-civ-spouse", "Married-AF-spouse", "Married-spouse-absent") ~ "Married",
    marital_status %in% c("Divorced", "Separated", "Widowed") ~ "Ex-Married",
    marital_status == "Never-married" ~ "Never Married",
    TRUE ~ "Other"
  ))

adult <- adult %>%
  mutate(occupation_group = case_when(
    occupation %in% c("Tech-support", "Craft-repair", "Other-service", 
                      "Sales", "Exec-managerial", "Protective-serv", 
                      "Priv-house-serv") ~ "Service/Tech",
    
    occupation %in% c("Prof-specialty", "Adm-clerical", 
                      "Armed-Forces") ~ "Professional/Admin",
    
    occupation %in% c("Machine-op-inspct", "Transport-moving", 
                      "Farming-fishing", "Handlers-cleaners") ~ "Manual Labor",
    
    TRUE ~ NA
  ))


adult$workclass_grp <- case_when(
  adult$workclass %in% c("Federal-gov", "Local-gov", "State-gov") ~ "Government",
  adult$workclass %in% c("Self-emp-inc", "Self-emp-not-inc") ~ "Self-employed",
  adult$workclass == "Private" ~ "Private",
  TRUE ~ NA
)
```

```{r}
adult <- adult %>%
  filter(!(education_category %in% c("Primary","None")),
        !is.na(workclass_grp),
        !is.na(occupation_group))
```

```{r}
colSums(is.na(adult))
```

```{r, nauju kategoriniu  dazniai}
print("region:")
table(adult$region)
print("age_category:")
table(adult$age_category)
print("education_category:")
table(adult$education_category)
print("marital_category:")
table(adult$marital_category)
print("occupation_group:")
table(adult$occupation_group)
print("workclass_group:")
table(adult$workclass_grp)
```

Kadangi turime pilno atskiriamumo problema pagal education_category, tai siauriname

```{r}
table(adult$education_category)
```

```{r}
#paziurim kuriose naujose kategorijose yra NA reiksmiu (region, education category, marital_category, occupation_group, workclass_grp)
colSums(is.na(adult))
```

salinam NA reiksmes, teciau jeigu pasirodys taip, kad sitie kintamieji nera statistiskai reiksmingi musu modeliui, reikes juos grazinti!!!!!

```{r}
adult_with_na <- adult #issisaugom jeigu nereiksmingi
adult <- adult %>%
  filter(!is.na(occupation_group) & !is.na(workclass_grp) & !is.na(region))
#pasalinom 2413 irasu, t. y. 7% visu stebejimu
```

```{r}
colSums(is.na(adult))
```

```{r}
(nrow(adult_with_na)-nrow(adult))/nrow(adult_with_na) #7 procentai
```

```{r}
#vel pasiziurim kur NA's yra 
names(adult)[colSums(is.na(adult)) > 0] #niekur!
```

1 sudaro tik 25 % duomenų aibės. Šitą problemą spręsti reiks arba slenkstį koreguojant, arba balansuojant grupes. Sakė galime daryti šių metodų palyginimus.

# Pradine duomenu analize

```{r}
create_plot(adult, "region", type = "count") +
    scale_x_discrete(labels = c(
    "Europe" = "Europa",
    "Asia" = "Azija",
    "North America" = "Šiaurės \n Amerika",
    "South America" = "Pietų \n Amerika"
  )) +
  labs(x = "Regionas", y = "Dažnis") +
  ylim(c(0,30000))

ggsave(filename = "region_count.png", width = 8, height = 8, dpi=300, bg = "white")
```

```{r}
create_plot(adult, "region", type = "prop") +
  scale_x_discrete(labels = c(
    "Europe" = "Europa",
    "Asia" = "Azija",
    "North America" = "Šiaurės\n Amerika",
    "South America" = "Pietų \n Amerika"
  )) +
  labs(x = "Regionas", y = "Proporcija")

ggsave(filename = "region_prop.png", width = 8, height = 8, dpi=300, bg = "white")

```

```{r}
table(adult$age_category)
```

```{r}
create_plot(adult, "age_category", type = "count") +
    labs(x = "Amžiaus grupė", y = "Dažnis")

ggsave(filename = "age_count.png", width = 8, height = 8, dpi=300, bg = "white")
```

```{r}
create_plot(adult, "age_category", type = "prop") +
  labs(x = "Amžiaus grupė", y = "Proporcija")

ggsave(filename = "age_prop.png", width = 8, height = 8, dpi=300, bg = "white")

```

```{r}
prop.table(table(adult$age_category, adult$income),1)
```

Praktiškai visi 0-24 grupėje yra mažas pajamas gaunantys, tačiau tai logiška -- paliekame. Bet verta pamineti kad mazai ju labai.

```{r}
create_plot(adult, "education_category", type = "count") +
      scale_x_discrete(labels = c(
    "Secondary" = "Vidurinis",
    "Tertiary" = "Aukštasis",
    "Advanced" = "Aukštesnysis"
  )) +
  labs(x = "Išsilavinimas", y = "Dažnis") +
  ylim(c(0, 15000))

ggsave(filename = "edukacija_count.png", width = 8, height = 8, dpi=300, bg = "white")

```

```{r}
create_plot(adult, "education_category", type = "prop") +
    scale_x_discrete(labels = c(
    "Secondary" = "Vidurinis",
    "Tertiary" = "Aukštasis",
    "Advanced" = "Aukštesnysis"
  )) +
  labs(x = "Išsilavinimas", y = "Proporcija")

ggsave(filename = "edukacija_prop.png", width = 8, height = 8, dpi=300, bg = "white")

```

Atskiriamumas pagal `None`, taip pat logiškas rezultatas;

```{r}
create_plot(adult, "marital_category", type = "count") +
    scale_x_discrete(labels = c(
    "Ex-Married" = "Išsiskyrę",
    "Married" = "Susituokę",
    "Never Married" = "Nesusituokę"
  )) +
  labs(x = "Santuokinė padėtis", y = "Dažnis") +
  ylim(c(0, 15000))

ggsave(filename = "marriage_count.png", width = 8, height = 8, dpi=300, bg = "white")
```

```{r}
create_plot(adult, "marital_category", type = "prop") +
  scale_x_discrete(labels = c(
    "Ex-Married" = "Išsiskyrę",
    "Married" = "Susituokę",
    "Never Married" = "Nesusituokę"
  )) +
  labs(x = "Santuokinė padėtis", y = "Proporcija")

ggsave(filename = "marriage_prop.png", width = 8, height = 8, dpi=300, bg = "white")

```

```{r, occupation changed}
create_plot(adult, "occupation_group",type="prop") +
    scale_x_discrete(labels = c(
    "Manual Labor" = "Fizinio \n darbo",
    "Professional/Admin" = "Specialistų/ \n administacinių",
    "Service/Tech" = "Paslaugų/ \n techninių"
  )) +
  labs(x = "Pareigų tipas (profesijų grupė)", y = "Proporcija")

ggsave(filename = "occupation_prop.png", width = 8, height = 8, dpi=300, bg = "white")

```

Sujungus duomenis šios problemos nebėra. Tik reiktų paaiškinti, kodėl taip sujungėme.

```{r, occupation changed count}
create_plot(adult, "occupation_group",type="count") +
      scale_x_discrete(labels = c(
    "Manual Labor" = "Fizinio \n darbo",
    "Professional/Admin" = "Specialistų/ \n administacinių",
    "Service/Tech" = "Paslaugų/ \n techninių"
  )) +
  labs(x = "Pareigų tipas (profesijų grupė)", y = "Dažnis") +
  ylim(c(0, 20000))

ggsave(filename = "occupation_count.png", width = 8, height = 8, dpi=300, bg = "white")
```

```{r, warning=FALSE}
create_plot(adult, "workclass_grp",type="prop") +
      scale_x_discrete(labels = c(
    "Government" = "Valstybinėje \n įmonėje",
    "Private" = "Privačioje \n įmonėje",
    "Self-employed" = "Savanrankiškai \n dirbantis"
  )) +
  labs(x = "Darbo tipas", y = "Proporcija")

ggsave(filename = "workclass_prop.png", width = 8, height = 8, dpi=300, bg = "white")
```

```{r}
create_plot(adult, "workclass_grp",type="count") +
        scale_x_discrete(labels = c(
    "Government" = "Valstybinėje \n įmonėje",
    "Private" = "Privačioje \n įmonėje",
    "Self-employed" = "Savanrankiškai \n dirbantis"
  )) +
  labs(x = "Darbo tipas", y = "Dažnis")

ggsave(filename = "workclass_count.png", width = 8, height = 8, dpi=300, bg = "white")
  
```

```{r}
#ggplot(adult, aes(x = capital_gain, y = income, fill = income)) +
#  geom_density_ridges(alpha = 0.7)
#  theme_ridges() + 
#  theme(legend.position = "none")

#sake capital_gain nenaudoti?
```

```{r}
#ggplot(adult, aes(x = capital_loss, y = income, fill = income)) +
#  geom_density_ridges(alpha = 0.7)
#  theme_ridges() + 
#  theme(legend.position = "none")

#capital_loss irgi nenaudojam?
```

`capital_gain` ir `capital_loss` kintamieji labai įtartini, kadangi kintamojo `capital_gain` daug reikšmių kartojasi keletai asmenų. Šį kintamąjį laikysime nepatikimu ir sukursime naują kintamąjį, kuris rodys, ar asmuo yra pardavęs akcijų (apytikslis atitikmuo kintamąjam, ar žmogus turi akcijų).

EA: gerai jeigu darom sita, tai reikia ji deti prie nauju kintamuju apskaiciavimo duomenu sutvarkymo ir paruosimo skiltyje?

```{r}
adult <- adult %>%
  mutate(has_sold_stocks = ifelse(capital_gain > 0 | capital_loss > 0, 1, 0))

adult <- subset(adult, select = -c(capital_gain, capital_loss)) 
```

```{r}
table(adult$has_sold_stocks, adult$income)
```

```{r}
ggplot(adult, aes(x = age, y = income, fill = income)) +
  geom_density_ridges(alpha = 0.7) +
  theme_ridges() + 
  theme(legend.position = "none")
```

EA: cia mes dareme nauja kintamaji age_group vietoj age, tai kam mum isvis sitas buvo reikalingas jeigu dabar vistiek pagal age ziurime pasiskirstyma?

```{r}
ggplot(adult, aes(x = income, y = age, fill = income)) +
    geom_boxplot(width=0.5) +
    theme_minimal()
```

```{r}
#violin plot gal tiesiog patogiau
ggplot(adult, aes(x = income, y =age, fill = income)) +
  geom_violin(alpha = 0.4) +
  geom_boxplot(width = 0.3) +
  theme_minimal() +
  scale_y_continuous(limits = c(0, 100), breaks = seq(0, 100, by = 10)
  )
```

Aukštesnes pajamas gaunančių žmonių amžiaus mediana yra didesnė nei žemesnes pajamas gaunančių. Tarpkvartilinis plotis taip pat žemesnes pajamas gaunačių didesnis (reiškia daug yra jaunų mažas gaunančių, daug yra senų mažai gaunančių.)

```{r}
```

```{r}
ggplot(adult, aes(x = income, y = hours_per_week, fill = income)) +
    geom_boxplot() +
    theme_minimal() +
  scale_x_discrete(labels = c(
    "0" = "<= 50 tūkst. \n JAV dolerių",
    "1" = ">= 50 tūkst. \n JAV dolerių"
  )) +
  labs(x = "Metinės pajamos", y = "Savaitinis darbo valandų skaičius") +
  scale_fill_manual(values = c(
  "0" = "#E4381B",
  "1" = "#4CAF50"
)) +
  theme(legend.position = "none") +
  theme(
      axis.text.x = element_text(size = 20),
      axis.text.y = element_text(size = 20),
      axis.title.x = element_text(size = 20),
      axis.title.y = element_text(size = 18),
      legend.text = element_text(size = 18),
      legend.title = element_text(size = 18),
      legend.position = "none"
    )
ggsave(filename = "hours_per_week_boxplot.png", width = 8, height = 8, dpi=300, bg = "white")
```

```{r}
ggplot(adult, aes(x = hours_per_week, y = income, fill = income)) +
  geom_density_ridges(alpha = 0.7) +
  theme_ridges() + 
  scale_y_discrete(labels = c(
  "0" = "<= 50 tūkst.\n JAV dolerių",
  "1" = ">= 50 tūkst.\n JAV dolerių"
)) +
  scale_fill_manual(values = c(
  "0" = "#E4381B",
  "1" = "#4CAF50"
)) +
  theme( legend.position = "none") +
  labs(x = "Savaitinis darbo valandų skaičius", y = "Metinės pajamos") +
  theme(
      axis.text.x = element_text(size = 20),
      axis.text.y = element_text(size = 20),
      axis.title.x = element_text(size = 20),
      axis.title.y = element_text(size = 18),
      legend.text = element_text(size = 18),
      legend.title = element_text(size = 18),
      legend.position = "none")

ggsave(filename = "hours_per_week_hist.png", width = 8, height = 8, dpi=300, bg = "white")
```

```{r}
tapply(adult$hours_per_week, adult$income, summary)
unique(adult$hours_per_week)
```

```{r}
adult_clean <- adult %>% select(-age, -education, -marital_status, -native_country, -relationship, -occupation, -workclass)
#EA: sita reikejo pries prie duomeny sutvarkymo ir paruosimo daryt realiai, tsg kad eiliskumas kodo biski tvarkingesnis butu
```

```{r, train/test split}
set.seed(80085)

split <- initial_split(adult_clean, prop = 0.8, strata = income)
train <- training(split)
test  <- testing(split)
```

```{r}
table(adult_clean$income)
```

```{r}
table(adult_clean$income)[[2]]/ (table(adult_clean$income)[[2]] + table(adult_clean$income)[[1]]) # NA's
```

Reiks balansuoti

# logit probit cloglog

## logit modelis

```{r}

vif(glm(income ~ ., data = adult_clean, family = binomial(link="logit")))
```

```{r}

adult_logit_1 <- glm(income ~ ., data = train, family = binomial(link = "logit"))
summary(adult_logit_1)
BIC(adult_logit_1)
```

```{r}
model_no_region <- glm(income ~ . - region,
                       data = train,
                       family = binomial(link = "logit"))

model_no_workclass <- glm(income ~ . - workclass_grp,
                          data = train,
                          family = binomial(link = "logit"))

model_no_race <- glm(income ~ . - race,
                     data = train,
                     family = binomial(link = "logit"))

anova(model_no_region, adult_logit_1, test = "Chisq")

anova(model_no_workclass, adult_logit_1, test = "Chisq")

anova(model_no_race, adult_logit_1, test = "Chisq")
```

```{r, fig.width=9, fig.height=6}
png("pearson_logit.png", width=8, height=5, units="in", res=300)

pearson_residuals <- glm.diag(adult_logit_1)$rp
plot(pearson_residuals, pch="*", cex=2,
     xlab="Indeksas", ylab="Pirsono liekanos")

dev.off()
```

Pastaba surusiavo pagal atsaka paketas kuris ima sluoksnine imti.

```{r}
length(pearson_residuals[pearson_residuals < -3 | pearson_residuals > 3])
```

Labai daug išskirčių pagal Pirsono liekanas. Iš indekso matosi, kad po maždaug 18000-ojo indekso turime daug išskirčių: visi asmenų pajamos didesnės nei 50 tūkst. JAV dolerių (`income` = 1). Modeliui sudėtinga prognozuoti įvykį. Kadangi logistinė regresija yra nejautri išskirtims, šių stebinių išskirtimis nelaikysime.

```{r, fig.width=9, fig.height=6}
png("cook_logit.png", width=8, height=5, units="in", res=300)

cooksd <- cooks.distance(adult_logit_1)
plot(cooksd, pch="*", cex=2, xlab="Indeksas", ylab="Kuko atstumas")
outliers <- cooksd[cooksd>1]
outliers

dev.off()
```

Pagal Kuko matą išskirčių nėra.

```{r}
# adult_logit_2 <- glm(income ~ . - education_category, data = train, family = binomial(link = "logit"))
# summary(adult_logit_2)
# BIC(adult_logit_2)
```

```{r}
# adult_logit_3 <- glm(income ~ . - education_category - region, data = train, family = binomial(link = "logit"))
# summary(adult_logit_3)
# BIC(adult_logit_3)
```

```{r}
# confint(adult_logit_3)
```

Išbandžius ir multiplikatyvius modelius, reikšmingų sąveikų tarp kovariančių neradome.

```{r}
pred_prob <- predict(adult_logit_1, newdata = test, type = "response")
pred_class <- factor(ifelse(pred_prob > 0.5, "1", "0"), levels = levels(test$income))

cm <- confusionMatrix(pred_class, test$income)
print(cm)
```

```{r}
cutpoint_logit <- cutpointr(test, pred_prob, income, method = maximize_metric, metric = youden, na.rm = TRUE)
print(cutpoint_logit$optimal_cutpoint)
```

```{r}
pred_class_2 <- factor(ifelse(pred_prob > cutpoint_logit$optimal_cutpoint, "1", "0"), levels = levels(test$income))
cm_2 <- confusionMatrix(pred_class_2, test$income)
print(cm_2)
```

```{r}
roc_logit <- pROC::roc(response = test$income,
               predictor = pred_prob,
               levels = c("0", "1"))
auc_val <- pROC::auc(roc_logit)

plot(roc_logit, xlim = c(1, 0),
     ylim = c(0, 1),
      xaxs = "i",
     yaxs = "i",
     col='red')

legend(
  "bottomright",
  legend = paste("AUC =", round(auc_val, 3)),
  col = "red",
  lwd = 2,
  bty = "n"
)
```

## probit modelis

```{r}
vif(glm(income ~ ., data = adult_clean, family = binomial(link="probit")))
```

```{r}
adult_probit <- glm(income ~ ., data = train, family = binomial(link = "probit"))
summary(adult_probit)
```

```{r}
model_no_region <- glm(income ~ . - region,
                       data = train,
                       family = binomial(link = "probit"))

model_no_workclass <- glm(income ~ . - workclass_grp,
                          data = train,
                          family = binomial(link = "probit"))

model_no_race <- glm(income ~ . - race,
                     data = train,
                     family = binomial(link = "probit"))

anova(model_no_region, adult_probit, test = "Chisq")

anova(model_no_workclass, adult_probit, test = "Chisq")

anova(model_no_race, adult_probit, test = "Chisq")
```

```{r}
adult_probit<- glm(income ~ . - workclass_grp, data = train, family = binomial(link = "probit"))
summary(adult_probit)
```

```{r, kuko matas}
cooksd_probit <- cooks.distance(adult_probit)
plot(cooksd_probit, pch="*", cex=2)
outliers_probit <- cooksd_probit[cooksd_probit>1]
outliers_probit
```

```{r, pirsono liekanos}
pearson_residuals_probit <- glm.diag(adult_probit)$rp
plot(pearson_residuals_probit, pch="*", cex=2)
```

```{r, pirsono liekanos}
length(pearson_residuals_probit[pearson_residuals_probit < -3 | pearson_residuals_probit > 3])
```

```{r}
# adult_probit_2 <- glm(income ~ . - education_category, data = train, family = binomial(link = "probit"))
# summary(adult_probit_2)

```

```{r}
# adult_probit_3 <- glm(income ~ . -education_category -region, data = train, family = binomial(link = "probit"))
# summary(adult_probit_3)
```

```{r}
# adult_probit_4 <- glm(income ~ . -education_category -region -workclass_grp, data = train, family = binomial(link = "probit"))
# summary(adult_probit_4)
```

```{r}
pred_prob_probit <- predict(adult_probit, newdata = test, type = "response")
pred_class_probit <- factor(ifelse(pred_prob_probit > 0.5, "1", "0"), levels = levels(test$income))
cm_probit <- confusionMatrix(pred_class_probit, test$income)
print(cm_probit)
```

```{r}
cutpoint_probit <- cutpointr(test, pred_prob_probit, income, method = maximize_metric, metric = youden, na.rm = TRUE)
print(cutpoint_probit$optimal_cutpoint)
```

```{r}
pred_class_probit <- factor(ifelse(pred_prob_probit > cutpoint_probit$optimal_cutpoint, "1", "0"), levels = levels(test$income))
cm_probit <- confusionMatrix(pred_class_probit, test$income)
print(cm_probit)
```

```{r}
roc_probit <- pROC::roc(response = test$income,
               predictor = pred_prob_probit,
               levels = c("0", "1"))


auc_val_probit <- pROC::auc(roc_probit)

plot(roc_probit, xlim = c(1, 0),
     ylim = c(0, 1),
      xaxs = "i",
     yaxs = "i",
     col='blue')
legend(
  "bottomright",
  legend = paste("AUC =", round(auc_val_probit, 3)),
  col = "blue",
  lwd = 2,
  bty = "n"
)
```

## cloglog modelis

```{r}
vif(glm(income ~ ., data = adult_clean, family = binomial(link="cloglog")))
```

```{r}
adult_cloglog <- glm(income ~ ., data = train, family = binomial(link = "cloglog"))
summary(adult_cloglog)
```

```{r}
model_no_region <- glm(income ~ . - region,
                       data = train,
                       family = binomial(link = "cloglog"))

model_no_workclass <- glm(income ~ . - workclass_grp,
                          data = train,
                          family = binomial(link = "cloglog"))

model_no_race <- glm(income ~ . - race,
                     data = train,
                     family = binomial(link = "cloglog"))

anova(model_no_region, adult_cloglog, test = "Chisq")

anova(model_no_workclass, adult_cloglog, test = "Chisq")

anova(model_no_race, adult_cloglog, test = "Chisq")
```

```{r, kuko matas}
cooksd_cloglog <- cooks.distance(adult_cloglog)
plot(cooksd_cloglog, pch="*", cex=2)
```

```{r}
outliers_cloglog <- cooksd_cloglog[cooksd_cloglog>1]
outliers_cloglog
```

```{r, pirsono liekanos}
pearson_residuals_cloglog <- glm.diag(adult_cloglog)$rp
plot(pearson_residuals_cloglog, pch="*", cex=2)
```

```{r}
length(pearson_residuals_cloglog[pearson_residuals_cloglog < -3 | pearson_residuals_cloglog > 3])
```

```{r}
# adult_cloglog_2 <- glm(income ~ . - education_category, data = train, family = binomial(link = "cloglog"))
# summary(adult_cloglog_2)
```

```{r}
pred_prob_cloglog <- predict(adult_cloglog, newdata = test, type = "response")
pred_class_cloglog <- factor(ifelse(pred_prob_cloglog > 0.5, "1", "0"), levels = levels(test$income))
cm_cloglog <- confusionMatrix(pred_class_cloglog, test$income)
print(cm_cloglog)
```

```{r}
cutpoint_cloglog <- cutpointr(test, pred_prob_cloglog, income, method = maximize_metric, metric = youden, na.rm = TRUE)
print(cutpoint_cloglog$optimal_cutpoint)
```

```{r}
pred_class_cloglog <- factor(ifelse(pred_prob_cloglog > cutpoint_cloglog$optimal_cutpoint, "1", "0"), levels = levels(test$income))
cm_cloglog <- confusionMatrix(pred_class_cloglog, test$income)
print(cm_cloglog)
```

```{r}
roc_cloglog <- pROC::roc(response = test$income,
               predictor = pred_prob_cloglog,
               levels = c("0", "1"))

auc_val_cloglog <- pROC::auc(roc_cloglog)
plot(roc_cloglog, xlim = c(1, 0),
     ylim = c(0, 1),
      xaxs = "i",
     yaxs = "i",
     col='orange')
legend(
  "bottomright",
  legend = paste("AUC =", round(auc_val_cloglog, 3)),
  col = "orange",
  lwd = 2,
  bty = "n"
)
```
