---
title: "1-laboratorinis"
output: pdf_document
date: "`r Sys.Date()`"
---

```{r warning=FALSE}
library(readr)
library(dplyr)
library(ggplot2)
library(ggridges)
library(rsample)
library(caret)
library(pROC)
library(car) # gVIF
library(boot) # Pirsono liekanos
```

# Tikslas:

Sudaryti binaraus atsako modelį, gebantį prognozuoti, ar žmogus uždirba daugiau nei 50 tūkst. dolerių per metus.

# Uždaviniai:

- Atliekant tiriamąją duomenų analizę atsirinkti bei sukonstruoti uždarbio slenksčio perkopimą prognozuojančius požymius;
- Nustatyti, kurie veiksniai geriausiai prognozuoja, ar žmogus uždirba daugiau nei 50 tūkst. JAV dolerių per metus;
- Prognozuoti, ar žmogus uždirba daugiau nei 50 tūkst. JAV dolerių per metus.

```{r, warning=FALSE}
adult <- read_csv("./data/adult.data", col_names = FALSE)
colnames(adult) <- c("age", "workclass", "fnlwgt", "education", "education_num",
                     "marital_status", "occupation", "relationship", "race",
                     "sex", "capital_gain", "capital_loss", "hours_per_week",
                     "native_country", "income")

#? bus laikomi kaip praleisti stebejimai ir bus salinami
adult$occupation <- ifelse(adult$occupation == "?", NA , adult$occupation) 
adult$workclass <- ifelse(adult$workclass == "?", NA , adult$workclass)
adult$native_country <- ifelse(adult$native_country == "?", NA, adult$native_country)
adult$income <- ifelse(adult$income == "<=50K", 0, 1)

adult$workclass <- as.factor(adult$workclass)
adult$education <- as.factor(adult$education)
adult$marital_status <- as.factor(adult$marital_status)
adult$occupation <- as.factor(adult$occupation)
adult$relationship <- as.factor(adult$relationship)
adult$race <- as.factor(adult$race)
adult$sex <- as.factor(adult$sex)
adult$native_country <- as.factor(adult$native_country)
adult$income <- as.factor(adult$income)

adult <- adult %>%
  select(-fnlwgt, -education_num)
```

```{r}
create_plot <- function(data, var_name, type = "prop") {
  if (type == "count") {
    position <- "stack"
    colors <- c("1" = "#4CAF50", "0" = "#E4381B")
  } else {
    position <- "fill"
    colors <- c("1" = "#4CAF50", "0" = "#F44336")
  }

  ggplot(data, aes(x = .data[[var_name]], fill = income)) +
    geom_bar(position = position) +
    scale_fill_manual(values = colors) +
    labs(x = var_name, y = "", fill = "income") +
    theme_minimal() +
    theme(
      axis.text.x = element_text(angle = 45, hjust = 1),
      legend.position = "none"
    )
}
```

```{r}
summary(adult$age) 
```

```{r}
table(adult$workclass)
```

```{r}
table(adult$education)
```

```{r}
table(adult$marital_status)
```

```{r}
table(adult$occupation)
```

```{r}
table(adult$relationship)
```

```{r}
table(adult$race)
```

```{r}
table(adult$sex)
```

```{r}
adult %>%
  filter(native_country == "South") %>%
  ggplot(aes(x = race, fill = race)) +
  geom_bar() +
  theme_minimal()
```

```{r}
table(adult$native_country)
```

```{r}
#https://www.kaggle.com/datasets/uciml/adult-census-income/discussion/25946
#There are 3 countries I found that have "South": (1) South Africa, (2) South Korea, and (3) South Sudan. #I'm guessing it is highly likely it is South Korea because if you look at the race attribute for all the #"South" you will see 77 out of 80 are "Asian-Pac-Islander"

adult <- adult %>%
  mutate(region = case_when(
    native_country %in% c("Canada", "United-States", "Mexico", "Cuba", 
                          "Dominican-Republic", "Jamaica", "Puerto-Rico", 
                          "Haiti", "Guatemala", "Honduras", "Nicaragua", 
                          "El-Salvador", "Trinadad&Tobago", 
                          "Outlying-US(Guam-USVI-etc)") ~ "North America",
    
    native_country %in% c("Columbia", "Ecuador", "Peru") ~ "South America",
    
    native_country %in% c("England", "France", "Germany", "Greece", 
                          "Holand-Netherlands", "Hungary", "Ireland", 
                          "Italy", "Poland", "Portugal", "Scotland", 
                          "Yugoslavia") ~ "Europe",
    
    native_country %in% c("Cambodia", "China", "Hong", "India", "Iran", 
                          "Japan", "Laos", "Philippines", "Taiwan", 
                          "Thailand", "Vietnam","South") ~ "Asia",
    
    TRUE ~ NA 
  ))


adult$age_category <- cut(adult$age, 
                         breaks = c(0, 25, 35, 45, 55, 65, Inf),
                         labels = c("0-24", "25-34", "35-44", "45-54", "55-64", "65+"),
                         right = FALSE)

adult <- adult %>%
  mutate(education_category = case_when(
    education %in% c('1st-4th', '5th-6th') ~ 'Primary',
    education %in% c('7th-8th', 'HS-grad', '10th', '11th', '12th', '9th') ~ 'Secondary',
    education %in% c('Some-college', 'Bachelors', 'Assoc-voc', 'Assoc-acdm') ~ 'Tertiary',
    education %in% c('Masters', 'Doctorate', 'Prof-school') ~ 'Advanced',
    TRUE ~ 'None' #logiskiau, mano galva, 'preschool' vadinti kaip other praranda siek tiek prasme
  ))

#tada galimas toks rikiavimas
adult$education_category <- factor(adult$education_category, 
                                   levels = c("None","Primary", "Secondary", "Tertiary", "Advanced"))

adult <- adult %>%
  mutate(marital_category = case_when(
    marital_status %in% c("Married-civ-spouse", "Married-AF-spouse", "Married-spouse-absent") ~ "Married",
    marital_status %in% c("Divorced", "Separated", "Widowed") ~ "Ex-Married",
    marital_status == "Never-married" ~ "Never Married",
    TRUE ~ "Other"
  ))

adult <- adult %>%
  mutate(occupation_group = case_when(
    occupation %in% c("Tech-support", "Craft-repair", "Other-service", 
                      "Sales", "Exec-managerial", "Protective-serv", 
                      "Priv-house-serv") ~ "Service/Tech",
    
    occupation %in% c("Prof-specialty", "Adm-clerical", 
                      "Armed-Forces") ~ "Professional/Admin",
    
    occupation %in% c("Machine-op-inspct", "Transport-moving", 
                      "Farming-fishing", "Handlers-cleaners") ~ "Manual Labor",
    
    TRUE ~ NA
  ))


adult$workclass_grp <- case_when(
  adult$workclass %in% c("Federal-gov", "Local-gov", "State-gov") ~ "Government",
  adult$workclass %in% c("Self-emp-inc", "Self-emp-not-inc") ~ "Self-employed",
  adult$workclass == "Private" ~ "Private",
  TRUE ~ NA
)
```


```{r, nauju kategoriniu  dazniai}
print("region:")
table(adult$region)
print("age_category:")
table(adult$age_category)
print("education_category:")
table(adult$education_category)
print("marital_category:")
table(adult$marital_category)
print("occupation_group:")
table(adult$occupation_group)
```


```{r}
table(adult$income)
```

```{r}
7841 / (7841 + 24720)
```

0 sudaro 24 % duomenų aibės. Šitą problemą spręsti reiks arba slenkstį koreguojant, arba balansuojant grupes. Sakė galime daryti šių metodų palyginimus.

```{r}
create_plot(adult, "region", type = "count")
```
```{r}
create_plot(adult, "region", type = "prop")

```
```{r}
create_plot(adult, "age_category", type = "count")
```

```{r}
create_plot(adult, "age_category", type = "prop")
```
Praktiškai visi 0-24 grupėje yra mažas pajamas gaunantys, tačiau tai logiška -- paliekame.
```{r}
create_plot(adult, "education_category", type = "count")

```

```{r}
create_plot(adult, "education_category", type = "prop")
```
Atskiriamumas pagal `None`, taip pat logiškas rezultatas;

```{r}
create_plot(adult, "marital_category", type = "count")
```
```{r}
create_plot(adult, "marital_category", type = "prop")
```

su Never-worked ir without-pay turime dalinio atskiriamumo problemą.

```{r, occupation changed}
create_plot(adult, "occupation_group",type="prop")
```

Sujungus duomenis šios problemos nebėra. Tik reiktų paaiškinti, kodėl taip sujungėme. 

```{r, occupation changed count}
create_plot(adult, "occupation_group",type="count")
```

```{r}
create_plot(adult, "workclass_grp",type="count")
```

```{r}
table(adult$workclass_grp) #bruh without-pay tiesiog trint lauk
```

```{r}
create_plot(adult, "workclass_grp",type="prop")
```


```{r}
ggplot(adult, aes(x = capital_gain, y = income, fill = income)) +
  geom_density_ridges(alpha = 0.7)
  theme_ridges() + 
  theme(legend.position = "none")
```


```{r}
ggplot(adult, aes(x = capital_loss, y = income, fill = income)) +
  geom_density_ridges(alpha = 0.7)
  theme_ridges() + 
  theme(legend.position = "none")
```

`capital_gain` ir `capital_loss` kintamieji labai įtartini, kadangi kintamojo `capital_gain` daug reikšmių kartojasi keletai asmenų. Šį kintamąjį laikysime nepatikimu ir sukursime naują kintamąjį, kuris rodys, ar asmuo yra pardavęs akcijų (apytikslis atitikmuo kintamąjam, ar žmogus turi akcijų).

```{r}
adult <- adult %>%
  mutate(has_sold_stocks = ifelse(capital_gain > 0 | capital_loss > 0, 1, 0))

adult <- subset(adult, select = -c(capital_gain, capital_loss))
```

```{r}
table(adult$has_sold_stocks, adult$income)
```

```{r}
ggplot(adult, aes(x = age, y = income, fill = income)) +
  geom_density_ridges(alpha = 0.7)
  theme_ridges() + 
  theme(legend.position = "none")
```

```{r}
ggplot(adult, aes(x = income, y = age, fill = income)) +
    geom_boxplot(width=0.5) +
    theme_minimal()
```

Aukštesnes pajamas gaunančių žmonių amžiaus mediana yra didesnė nei žemesnes pajamas gaunančių. Tarpkvartiliinis plotis taip pat žemesnes pajamas gaunačių didesnis (reiškia daug yra jaunų mažas gaunančių, daug yra senų mažai gaunančių.)


```{r}
ggplot(adult, aes(x = income, y = hours_per_week, fill = income)) +
    geom_boxplot() +
    theme_minimal()
```

```{r}
ggplot(adult, aes(x = hours_per_week, y = income, fill = income)) +
  geom_density_ridges(alpha = 0.7)
  theme_ridges() + 
  theme(legend.position = "none")
```

```{r}
adult_clean <- adult %>%
  filter(!is.na(occupation_group) & !is.na(region)) %>% select(-age, -education, -marital_status, -native_country, -relationship, -occupation, -workclass)
```

```{r}
adult[rowSums(is.na(adult)) > 0, ]
```

```{r}
vif(glm(income ~ ., data = adult_clean, family = binomial))
```


```{r, train/test split}
set.seed(80085)

split <- initial_split(adult_clean, prop = 0.8, strata = income)
train <- training(split)
test  <- testing(split)
```

```{r}
table(adult_clean$income)
```

```{r, balansavimas}
#is esmes tai kad turime tiek daug kategoriniu neleidzia taikyti SMOTE,
#teks apsieiti tik su slenkscio koregavimu
```

# logit probit cloglog

```{r}
adult_logit_1 <- glm(income ~ ., data = train, family = binomial(link = "logit"))
summary(adult_logit_1)
```

```{r}
pearson_residuals <- glm.diag(adult_logit_1)$rp
plot(pearson_residuals, pch="*", cex=2)
```

```{r}
length(pearson_residuals[pearson_residuals < -3 | pearson_residuals > 3])
```

Labai daug išskirčių pagal Pirsono liekanas.

```{r}
cooksd <- cooks.distance(adult_logit_1)
plot(cooksd, pch="*", cex=2)
outliers <- cooksd[cooksd>1]
outliers
```
Pagal Kuko matą išskirčių nėra.

```{r}
adult_logit_2 <- glm(income ~ . - education_category, data = train, family = binomial(link = "logit"))
summary(adult_logit_2)
```

```{r}
adult_logit_3 <- glm(income ~ . - education_category - region, data = train, family = binomial(link = "logit"))
summary(adult_logit_3)
```


```{r}
pred_prob <- predict(adult_logit_3, newdata = test, type = "response")
pred_class <- factor(ifelse(pred_prob > 0.5, "1", "0"), levels = levels(test$income))

cm <- confusionMatrix(pred_class, test$income)
print(cm)
```

```{r}
library(cutpointr)

cutpoint <- cutpointr(test, pred_prob, income, method = maximize_metric, metric = youden, na.rm = TRUE)
```

```{r}
pred_class_2 <- factor(ifelse(pred_prob > 0.209, "1", "0"), levels = levels(test$income))

cm <- confusionMatrix(pred_class_2, test$income)
print(cm)
```


```{r}
roc_obj <- roc(response = test$income,
               predictor = pred_prob,
               levels = c("0", "1"))

plot(roc_obj, xlim = c(1, 0),
     ylim = c(0, 1),
      xaxs = "i",
     yaxs = "i",)
abline(a = 0, b = 1, lty = 2, col = "gray")
```
TODO: surasti optimalu slenksti

```{r}
adult_probit <- glm(income ~ ., data = train, family = binomial(link = "probit"))
summary(adult_probit)
```
