---
title: "main"
output: pdf_document
date: "`r Sys.Date()`"
---

```{r setup, include=FALSE}
knitr::opts_chunk$set(echo = TRUE)
```

```{r}
library(readr)
library(survival)
```

Ar logiška naudoti monthly billing ir total billing?

```{r}
data <- read_csv("./churn.csv")
```


```{r load-data}
categorical_vars <- c(
	"gender",
	"Partner",
	"Dependents",
	"PhoneService",
	"MultipleLines",
	"InternetService",
	"OnlineSecurity",
	"OnlineBackup",
	"DeviceProtection",
	"TechSupport",
	"StreamingTV",
	"StreamingMovies",
	"Contract",
	"PaperlessBilling",
	"PaymentMethod",
	"Churn"
)

data[categorical_vars] <- lapply(data[categorical_vars], factor)
data$SeniorCitizen <- factor(ifelse(data$SeniorCitizen == 1, "Yes", "No"), levels = c("No", "Yes"))

service_vars <- c("MultipleLines", "OnlineSecurity", "OnlineBackup", "DeviceProtection", 
                  "TechSupport", "StreamingTV", "StreamingMovies")
for (var in service_vars) {
  levels(data[[var]]) <- gsub("No phone service|No internet service", "No", levels(data[[var]]))
  data[[var]] <- factor(data[[var]], levels = c("No", "Yes"))
}
```

```{r}
data$Churn <- ifelse(data$Churn == "Yes", 1, 0)
```


```{r helper-functions, echo=FALSE}
freq_table <- function(x) {
	tab <- as.data.frame(table(x, useNA = "ifany"), stringsAsFactors = FALSE)
	names(tab) <- c("Kategorija", "Kiekis")
	tab$Procentai <- round(100 * tab$Kiekis / sum(tab$Kiekis), 2)
	tab
}

show_categorical <- function(var_name) {
	x <- data[[var_name]]
	# print(knitr::kable(freq_table(x), caption = paste("Dažnių lentelė: ", var_name)))
  print(freq_table(x))
	fit <- survfit(
		as.formula(paste0("Surv(tenure, Churn) ~ ", var_name)),
		data = data
	)

	plot(
		fit,
		col = seq_len(length(levels(x))),
		lwd = 2,
		xlab = "Tenure, months",
		ylab = "Survival probability",
		main = paste("Kaplan-Meier curves by", var_name),
		mark.time = FALSE,
		conf.int = FALSE
	)
	legend(
		"topright",
		legend = levels(x),
		col = seq_len(length(levels(x))),
		lwd = 2,
		bty = "n"
	)
}

show_continuous <- function(var_name) {
	x <- data[[var_name]]
	print(summary(x))
	boxplot(
		x,
		data = data,
		ylab = var_name)
}
```

Prognozuojamas kliento telekomunikacijos paslaugų atsisakymas. I tipo cenzūravimas iš dešinės.

```{r summary-tenure}
max(data$tenure)
```

Ilgiausias paslaugų teikimo terminas su klientu - 72 mėnesiai.

```{r summary-censoring}
# sum(data$tenure == max(data$tenure)) / nrow(data) 
data %>% summarise(
  total = n(),
  censored = sum(Churn == 0),
  censored_pct = round(100 * sum(Churn == 0)) / n(), 2)
```

5,14 % klientų išliko klientai už cenzūravimo ribos.

```{r}
library(ggplot2)
library(dplyr)
ggplot(data %>% filter(Churn==1), aes(x = tenure, fill = factor(Churn))) +
  geom_histogram(bins=72, position = "dodge",color="black") +
  labs(x = "Laikas iki įvykio", y = "Skaičius", fill = "Churn") +
  ggtitle("Įvykio iki laiko pasiskirstymas") 
```
Daug žmonių nutraukia paslaugas per pirmuosius 1-2 mėnesių, o po to įvykiai pasiskirsto tolygiau. 

```
TODO Klausimas dėstytojai: ar cia jau turime susietas reiksmes
```


## gender

```{r gender-section, echo=FALSE}
show_categorical("gender")
```
```{r}
survdiff(Surv(tenure, Churn) ~ data$gender, data = data,rho=1)
```

## SeniorCitizen

```{r seniorcitizen-section, echo=FALSE}
show_categorical("SeniorCitizen")
```
```{r}
survdiff(Surv(tenure, Churn) ~ data$SeniorCitizen, data = data,rho=0)
```
## Partner

```{r partner-section, echo=FALSE}
show_categorical("Partner")
```
```{r}
survdiff(Surv(tenure, Churn) ~ data$Partner, data = data,rho=0)
```
## Dependents

```{r dependents-section, echo=FALSE}
show_categorical("Dependents")
```
```{r}
survdiff(Surv(tenure, Churn) ~ data$Dependents, data = data,rho=1)
```
## tenure

```{r tenure-section, echo=FALSE}
show_continuous("tenure")
```

## PhoneService

```{r phoneservice-section, echo=FALSE}
show_categorical("PhoneService")
```

```{r}
survdiff(Surv(tenure, Churn) ~ data$PhoneService, data = data,rho=1)

```
## MultipleLines

```{r multiplelines-section, echo=FALSE}
show_categorical("MultipleLines")
```
```{r}
survdiff(Surv(tenure, Churn) ~ data$MultipleLines, data = data,rho=0)

```
## InternetService

```{r internetservice-section, echo=FALSE}
show_categorical("InternetService")
```
```{r}
survdiff(Surv(tenure, Churn) ~ data$InternetService, data = data,rho=0)

```
## OnlineSecurity

```{r onlinesecurity-section, echo=FALSE}
show_categorical("OnlineSecurity")
```
```{r}
survdiff(Surv(tenure, Churn) ~ data$OnlineSecurity, data = data,rho=0)
```

## OnlineBackup

```{r onlinebackup-section, echo=FALSE}
show_categorical("OnlineBackup")
```

```{r}
survdiff(Surv(tenure, Churn) ~ data$OnlineBackup, data = data,rho=0)

```

## DeviceProtection

```{r deviceprotection-section, echo=FALSE}
show_categorical("DeviceProtection")
```
```{r}
survdiff(Surv(tenure, Churn) ~ data$DeviceProtection, data = data,rho=0)
```

## TechSupport

```{r techsupport-section, echo=FALSE}
show_categorical("TechSupport")
```
```{r}
survdiff(Surv(tenure, Churn) ~ data$TechSupport, data = data,rho=0)
```
## StreamingTV

```{r streamingtv-section, echo=FALSE}
show_categorical("StreamingTV")
```
```{r}
survdiff(Surv(tenure, Churn) ~ data$StreamingTV, data = data,rho=1)
```
## StreamingMovies

```{r streamingmovies-section, echo=FALSE}
show_categorical("StreamingMovies")
```
```{r}
survdiff(Surv(tenure, Churn) ~ data$StreamingMovies, data = data,rho=1)

```
## Contract

```{r contract-section, echo=FALSE}
show_categorical("Contract")
```
```{r}
survdiff(Surv(tenure, Churn) ~ data$Contract, data = data,rho=0)

```
## PaperlessBilling

```{r paperlessbilling-section, echo=FALSE}
show_categorical("PaperlessBilling")
```

```{r}
survdiff(Surv(tenure, Churn) ~ data$PaperlessBilling, data = data,rho=0)
```
## PaymentMethod

```{r paymentmethod-section, echo=FALSE}
show_categorical("PaymentMethod")
```
```{r}
survdiff(Surv(tenure, Churn) ~ data$PaymentMethod, data = data,rho=0)

```

## MonthlyCharges

```{r monthlycharges-section, echo=FALSE}
show_continuous("MonthlyCharges")
```

## TotalCharges

```{r totalcharges-section, echo=FALSE}
show_continuous("TotalCharges")
```

## Churn

```{r churn-section, echo=FALSE}
print(knitr::kable(freq_table(data$Churn), caption = "Dažnių lentelė: Churn"))
```

# Multicollinearity

```{r}
fml <- Surv(tenure, Churn) ~ 
  gender + Partner + Dependents + PhoneService + MultipleLines +
  InternetService + OnlineSecurity + OnlineBackup + DeviceProtection +
  TechSupport + StreamingTV + StreamingMovies + Contract +
  PaperlessBilling + PaymentMethod + SeniorCitizen + MonthlyCharges + TotalCharges

cox_fit <- coxph(fml, data)
```


```{r}
library(car)
vif(cox_fit)
```

Reikalinga pažingsnė regresija.

```{r}
data$totalch_tenure <- data$TotalCharges * data$tenure
```

# Train-test split

```{r train-test-split, echo=FALSE}
set.seed(123)
n <- nrow(data)
train_idx <- sample(seq_len(n), size = floor(0.8 * n))
train <- data[train_idx, ]
test <- data[-train_idx, ]
cat("Train rows:", nrow(train), "  Test rows:", nrow(test), "\n")
```

# Pradinis Cox PH modelis

```{r fit-cox, echo=FALSE}
fml <- Surv(tenure, Churn) ~ 
  gender + Partner + Dependents + PhoneService + MultipleLines +
  InternetService + OnlineSecurity + OnlineBackup + DeviceProtection +
  TechSupport + StreamingTV + StreamingMovies + Contract +
  PaperlessBilling + PaymentMethod + SeniorCitizen + MonthlyCharges + TotalCharges

cox_fit <- coxph(fml, data = train)
print(summary(cox_fit))

ph_test <- cox.zph(cox_fit)
print(ph_test)
plot(ph_test)
```

Grafikai rodo, kad yra kovariančių priklausomumas nuo laiko. Reikės naudoti apibendrintą Cox modelį.

# Apibendrintas Cox modelis

```{r}
fml <- Surv(tenure, Churn) ~ 
  Partner + PhoneService + MultipleLines +
  InternetService + DeviceProtection +
  StreamingTV + StreamingMovies + Contract +
  PaperlessBilling + PaymentMethod + TotalCharges +
  #Partner:tenure +
  #PhoneService:tenure +
  #MultipleLines:tenure +
  #InternetService:tenure +
  #DeviceProtection:tenure +
  #StreamingTV:tenure +
  #StreamingMovies:tenure +
  #Contract:tenure +
  #PaperlessBilling:tenure +
  #PaymentMethod:tenure +
  totalch_tenure

cox_fit <- coxph(fml, data = train)
print(summary(cox_fit))

ph_test <- cox.zph(cox_fit)
print(ph_test)
plot(ph_test)
```


Išmetimo eiliškumas:
1. `MonthlyCharges`
2. `SeniorCitizen`
3. `OnlineBackup`
4. `TechSupport`
5. `Gender`
6. `Dependents`
7. `OnlineSecurity`


# Modelio tobulinimas

```{r}
fml <- Surv(tenure, Churn) ~ 
  Partner + PhoneService + MultipleLines +
  InternetService + DeviceProtection +
  StreamingTV + StreamingMovies + Contract +
  PaperlessBilling + PaymentMethod + TotalCharges + totalch_tenure

cox_fit <- coxph(fml, data = train)
print(summary(cox_fit))

ph_test <- cox.zph(cox_fit)
print(ph_test)
plot(ph_test)
```