---
title: "main"
output: pdf_document
date: "`r Sys.Date()`"
---

```{r setup, include=FALSE}
knitr::opts_chunk$set(echo = TRUE)
```

```{r}
library(readr)
library(ggplot2)
library(dplyr)
library(survival)
library(MASS)
library(car)
```

Ar logiška naudoti monthly billing ir total billing?


```{r}
data <- read_csv("./churn.csv")
```

# Data cleaning 
```{r load-data}
categorical_vars <- c(
	"gender",
	"Partner",
	"Dependents",
	"PhoneService",
	"MultipleLines",
	"InternetService",
	"OnlineSecurity",
	"OnlineBackup",
	"DeviceProtection",
	"TechSupport",
	"StreamingTV",
	"StreamingMovies",
	"Contract",
	"PaperlessBilling",
	"PaymentMethod",
	"Churn"
)

data[categorical_vars] <- lapply(data[categorical_vars], factor)
data$SeniorCitizen <- factor(ifelse(data$SeniorCitizen == 1, "Yes", "No"), levels = c("No", "Yes"))

service_vars <- c("MultipleLines", "OnlineSecurity", "OnlineBackup", "DeviceProtection", 
                  "TechSupport", "StreamingTV", "StreamingMovies")
for (var in service_vars) {
  levels(data[[var]]) <- gsub("No phone service|No internet service", "No", levels(data[[var]]))
  data[[var]] <- factor(data[[var]], levels = c("No", "Yes"))
}
```

```{r}
data$Churn <- ifelse(data$Churn == "Yes", 1, 0)
```

```{r}
data.frame(
  column = names(data),
  na_count = colSums(is.na(data))
)
```
```{r}
data[is.na(data$TotalCharges), ]

```

Turime praleistų reikšmių TotalCharges, jas pasalinsime
```{r}
data<-data[!is.na(data$TotalCharges), ]
```

```{r}
```

# EDA
```{r helper-functions, echo=FALSE}
freq_table <- function(x) {
	tab <- as.data.frame(table(x, useNA = "ifany"), stringsAsFactors = FALSE)
	names(tab) <- c("Kategorija", "Kiekis")
	tab$Procentai <- round(100 * tab$Kiekis / sum(tab$Kiekis), 2)
	tab
}

show_categorical <- function(var_name) {
	x <- data[[var_name]]
	# print(knitr::kable(freq_table(x), caption = paste("Dažnių lentelė: ", var_name)))
  print(freq_table(x))
	fit <- survfit(
		as.formula(paste0("Surv(tenure, Churn) ~ ", var_name)),
		data = data, conf.type = "log-log"
	)

	plot(
		fit,
		col = seq_len(length(levels(x))),
		lwd = 2,
		xlab = "Tenure, months",
		ylab = "Survival probability",
		main = paste("Kaplan-Meier curves by", var_name),
		mark.time = FALSE,
		conf.int = FALSE
	)
	legend(
		"topright",
		legend = levels(x),
		col = seq_len(length(levels(x))),
		lwd = 2,
		bty = "n"
	)
}

show_continuous <- function(var_name) {
	x <- data[[var_name]]
	print(summary(x))
	boxplot(
		x,
		data = data,
		ylab = var_name)
}
```

Prognozuojamas kliento telekomunikacijos paslaugų atsisakymas. I tipo cenzūravimas iš dešinės.

```{r summary-tenure}
max(data$tenure)
```

Ilgiausias paslaugų teikimo terminas su klientu - 72 mėnesiai.

```{r summary-censoring}
sum(data$tenure == max(data$tenure)) / nrow(data)
data %>% summarise(
  total = n(),
  censored = sum(Churn == 0),
  censored_pct = round(100 * sum(Churn == 0)) / n(), 2)
```

73 % klientų išliko klientais už cenzūravimo ribos.
Daug žmonių nutraukia paslaugas per pirmuosius 1-2 mėnesių, o po to įvykiai pasiskirsto tolygiau. Churnintu yra maziau nei nechurnintu visada.

```{r}
colSums(is.na(data))
```

## gender

```{r gender-section, echo=FALSE}
show_categorical("gender")
```
```{r}
survdiff(Surv(tenure, Churn) ~ data$gender, data = data,rho=1)
```

## SeniorCitizen

```{r seniorcitizen-section, echo=FALSE}
show_categorical("SeniorCitizen")
```
```{r}
survdiff(Surv(tenure, Churn) ~ data$SeniorCitizen, data = data,rho=0)
```
## Partner

```{r partner-section, echo=FALSE}
show_categorical("Partner")
```
```{r}
survdiff(Surv(tenure, Churn) ~ data$Partner, data = data,rho=0)
```
## Dependents

```{r dependents-section, echo=FALSE}
show_categorical("Dependents")
```
```{r}
survdiff(Surv(tenure, Churn) ~ data$Dependents, data = data,rho=1)
```

## PhoneService

```{r phoneservice-section, echo=FALSE}
show_categorical("PhoneService")
```

```{r}
survdiff(Surv(tenure, Churn) ~ data$PhoneService, data = data,rho=1)

```
## MultipleLines

```{r multiplelines-section, echo=FALSE}
show_categorical("MultipleLines")
```
```{r}
survdiff(Surv(tenure, Churn) ~ data$MultipleLines, data = data,rho=0)

```
## InternetService

```{r internetservice-section, echo=FALSE}
show_categorical("InternetService")
```
```{r}
survdiff(Surv(tenure, Churn) ~ data$InternetService, data = data,rho=0)

```
## OnlineSecurity

```{r onlinesecurity-section, echo=FALSE}
show_categorical("OnlineSecurity")
```
```{r}
survdiff(Surv(tenure, Churn) ~ data$OnlineSecurity, data = data,rho=0)
```

## OnlineBackup

```{r onlinebackup-section, echo=FALSE}
show_categorical("OnlineBackup")
```

```{r}
survdiff(Surv(tenure, Churn) ~ data$OnlineBackup, data = data,rho=0)

```

## DeviceProtection

```{r deviceprotection-section, echo=FALSE}
show_categorical("DeviceProtection")
```
```{r}
survdiff(Surv(tenure, Churn) ~ data$DeviceProtection, data = data,rho=0)
```

## TechSupport

```{r techsupport-section, echo=FALSE}
show_categorical("TechSupport")
```
```{r}
survdiff(Surv(tenure, Churn) ~ data$TechSupport, data = data,rho=0)
```
## StreamingTV

```{r streamingtv-section, echo=FALSE}
show_categorical("StreamingTV")
```
```{r}
survdiff(Surv(tenure, Churn) ~ data$StreamingTV, data = data,rho=0)
```
## StreamingMovies

```{r streamingmovies-section, echo=FALSE}
show_categorical("StreamingMovies")
```
```{r}
survdiff(Surv(tenure, Churn) ~ data$StreamingMovies, data = data,rho=1)

```
## Contract

```{r contract-section, echo=FALSE}
show_categorical("Contract")
```
```{r}
survdiff(Surv(tenure, Churn) ~ data$Contract, data = data,rho=0)

```
## PaperlessBilling

```{r paperlessbilling-section, echo=FALSE}
show_categorical("PaperlessBilling")
```

```{r}
survdiff(Surv(tenure, Churn) ~ data$PaperlessBilling, data = data,rho=0)
```
## PaymentMethod

```{r paymentmethod-section, echo=FALSE}
show_categorical("PaymentMethod")
```
```{r}
survdiff(Surv(tenure, Churn) ~ data$PaymentMethod, data = data,rho=0)

```

## MonthlyCharges

```{r monthlycharges-section, echo=FALSE}
show_continuous("MonthlyCharges")
```
```{r}
ggplot(data,aes(tenure,MonthlyCharges, color = factor(Churn))) +
  geom_point(alpha=0.5) +
  labs(x = "Laikas", y = "Monthly Charges", color = "Churn") +
  ggtitle("Nucenzuruotų duomenų sklaidos diagrama: Tenure ir Monthly Charges") 

```
## TotalCharges

```{r totalcharges-section, echo=FALSE}
show_continuous("TotalCharges")
```
```{r}
ggplot(data,aes(tenure,TotalCharges, color = factor(Churn))) +
  geom_point(alpha=0.5) +
  labs(x = "Laikas", y = "Total Charges", color = "Churn") +
  ggtitle("Nucenzuruotų duomenų sklaidos diagrama: Tenure vs Total Charges") 
```
## tenure

```{r tenure-section, echo=FALSE}
show_continuous("tenure")
```
## Churn

```{r churn-section, echo=FALSE}
print(freq_table(data$Churn))
```

# Multicollinearity
```{r}
data$PartnerYes <- as.numeric(data$Partner == "Yes")
data$DependentsYes <- as.numeric(data$Dependents == "Yes")
data$PhoneServiceYes <- as.numeric(data$PhoneService == "Yes")
data$MultipleLinesYes <- as.numeric(data$MultipleLines == "Yes")
data$OnlineSecurityYes <- as.numeric(data$OnlineSecurity == "Yes")
data$DeviceProtectionYes <- as.numeric(data$DeviceProtection == "Yes")
data$StreamingTVYes <- as.numeric(data$StreamingTV == "Yes")
data$StreamingMoviesYes <- as.numeric(data$StreamingMovies == "Yes")
data$PaperlessBillingYes <- as.numeric(data$PaperlessBilling == "Yes")
data$SeniorCitizenYes <- as.numeric(data$SeniorCitizen == "Yes")
data$OnlineBackupYes<-as.numeric(data$OnlineBackup=="Yes")
data$TechSupportYes<-as.numeric(data$TechSupport=="Yes")
data <- data[, !names(data) %in% c(
  "Partner", "Dependents", "PhoneService", "MultipleLines",
  "OnlineSecurity", "DeviceProtection", "StreamingTV",
  "StreamingMovies", "PaperlessBilling","SeniorCitizen", "OnlineBackup", "TechSupport"
)]

```

```{r, nuo visu kintamuju}
fml <- Surv(tenure, Churn) ~ 
  gender + PartnerYes + DependentsYes + PhoneServiceYes + MultipleLinesYes +
  InternetService  + OnlineSecurityYes + OnlineBackupYes + DeviceProtectionYes +
  TechSupportYes + StreamingTVYes + StreamingMoviesYes + Contract +
  PaperlessBillingYes + PaymentMethod + SeniorCitizenYes + MonthlyCharges + TotalCharges

cox_fit <- coxph(fml, data)
```


```{r}
vif(cox_fit)
```

Reikalinga pažingsnė regresija.

```{r}

cox_full <- coxph(fml, data = data)

cox_step <- stepAIC(
  cox_full,
  direction = "backward",
  trace = FALSE
)

cat("\nGalutinis pažingsninės Cox regresijos modelis:\n")
print(formula(cox_step))

cat("\nModelio santrauka:\n")
print(summary(cox_step))


```
Dar vis po pazingsnines lieka nereiksmingu, tad jos taip pat reiktu ismest.

```{r}
cat("\nPH prielaidos tikrinimas:\n")
ph_test_step <- cox.zph(cox_step)
print(ph_test_step)
plot(ph_test_step)

```

```{r}
vif(cox_step)
```
# Train-test split

```{r train-test-split, echo=FALSE}
set.seed(80085)
n <- nrow(data)
train_idx <- sample(seq_len(n), size = floor(0.8 * n))
train <- data[train_idx, ]
test <- data[-train_idx, ]
cat("Train rows:", nrow(train), "  Test rows:", nrow(test), "\n")
```
Dependants nereikšmingas, jo neįtraukiame.
# Pradinis Cox PH modelis
```{r}
model<- coxph(
  Surv(tenure, Churn) ~ 
    PartnerYes + PhoneServiceYes + MultipleLinesYes +
    InternetService + OnlineSecurityYes + DeviceProtectionYes +
    StreamingTVYes + StreamingMoviesYes + Contract +
    PaperlessBillingYes + PaymentMethod + TotalCharges + DependentsYes,
  data = train
)
dfbeta <- residuals(model, type = "dfbeta")
colnames(dfbeta) <- names(model$coefficients)
n <- nrow(dfbeta)
limit <- 2 / sqrt(n)

par(mfrow = c(2, 2))

for (j in seq_len(ncol(dfbeta))) {
  plot(
    dfbeta[, j],
    ylab = colnames(dfbeta)[j],
    xlab = "Stebėjimo numeris",
    main = colnames(dfbeta)[j]
  )
  abline(h = 0, lty = 2, lwd = 2)
  abline(h = limit, lty = 2, col = "red", lwd = 2)
  abline(h = -limit, lty = 2, col = "red", lwd = 2)
}

par(mfrow = c(1, 1))
```
```{r}
# --- Plot 1 ---
png("./images/dfbeta_sutarties_tipas_dveju_metu.png", width = 500, height = 500)

par(
  mfrow = c(1, 1),
  cex = 1.2,        # overall scaling
  cex.axis = 1.2,   # tick labels
  cex.lab = 1.4,    # axis labels
  cex.main = 1.6    # title
)

plot(
  dfbeta[, 11],
  ylab = "dfbeta",
  xlab = "Stebėjimo numeris",
  main = "Sutarties tipas: dviejų metų"
)

abline(h = 0, lty = 2, lwd = 2)
abline(h = limit, lty = 2, col = "red", lwd = 2)
abline(h = -limit, lty = 2, col = "red", lwd = 2)

dev.off()


# --- Plot 2 ---
png("./images/df_beta_interneto_paslauga.png", width = 500, height = 500)

par(
  cex = 1.2,
  cex.axis = 1.2,
  cex.lab = 1.4,
  cex.main = 1.6
)

plot(
  dfbeta[, 5],
  ylab = "dfbeta",
  xlab = "Stebėjimo numeris",
  main = "Interneto paslauga: ne"
)

abline(h = 0, lty = 2, lwd = 2)
abline(h = limit, lty = 2, col = "red", lwd = 2)
abline(h = -limit, lty = 2, col = "red", lwd = 2)

dev.off()
```

<!-- TODO: Prie contractTwo year turime isskirciu jas reik pasalinti. -->
```{r, isskirciu salinimas}
outliers_contractTwo <- which(abs(dfbeta[, "ContractTwo year"]) > limit)
outliers_InternetServiceNo <- which(abs(dfbeta[, "InternetServiceNo"]) > limit)
```

```{r}
outliers_contractTwo
outliers_InternetServiceNo
```
Pagal contractTwo turime 33 isskirtis, o pagal InternetServiceNo turime 2 isskirtis. Visi issiskiriantis taskai internetserviceno priklauso ir contractTwo, tai pasalinsime visus 33 isskiriancius taskus pagal contractTwo.

```{r}
train <- train[-outliers_contractTwo, ]
```

```{r}
model<- coxph(
  Surv(tenure, Churn) ~ 
    PartnerYes + PhoneServiceYes + MultipleLinesYes +
    InternetService + OnlineSecurityYes + DeviceProtectionYes +
    StreamingTVYes + StreamingMoviesYes + Contract +
    PaperlessBillingYes + PaymentMethod + TotalCharges + DependentsYes,
  data = train
)
dfbeta <- residuals(model, type = "dfbeta")
colnames(dfbeta) <- names(model$coefficients)
n <- nrow(dfbeta)
limit <- 2 / sqrt(n)

par(mfrow = c(2, 2))

for (j in seq_len(ncol(dfbeta))) {
  plot(
    dfbeta[, j],
    ylab = colnames(dfbeta)[j],
    xlab = "Stebėjimo numeris",
    main = colnames(dfbeta)[j]
  )
  abline(h = 0, lty = 2, lwd = 2)
  abline(h = limit, lty = 2, col = "red", lwd = 2)
  abline(h = -limit, lty = 2, col = "red", lwd = 2)
}

par(mfrow = c(1, 1))

```

```{r}
png("./images/dfbeta_sutarties_tipas_dvieju_metu_po_pasalinimo.png",
    width = 500, height = 500)

par(
  cex = 1.2,
  cex.axis = 1.2,
  cex.lab = 1.4,
  cex.main = 1.6
)

plot(
  dfbeta[, 11],
  ylab = "dfbeta",
  xlab = "Stebėjimo numeris",
  main = "Sutarties tipas: dviejų metų"
)

abline(h = 0, lty = 2, lwd = 2)
abline(h = limit, lty = 2, col = "red", lwd = 2)
abline(h = -limit, lty = 2, col = "red", lwd = 2)

dev.off()
```

```{r}

outliers_post<- which(abs(dfbeta[, "ContractTwo year"]) > limit)
print(length(outliers_post))
```


```{r fit-cox, echo=FALSE}
print(summary(model))
```

```{r, antras modelis}

model2<- coxph(
  Surv(tenure, Churn) ~ 
    PartnerYes + PhoneServiceYes + MultipleLinesYes +
    InternetService  + DeviceProtectionYes +
    StreamingTVYes + StreamingMoviesYes + Contract  + PaymentMethod + TotalCharges,
  data = train
)
dfbeta <- residuals(model2, type = "dfbeta")
colnames(dfbeta) <- names(model2$coefficients)
n <- nrow(dfbeta)
limit <- 2 / sqrt(n)

par(mfrow = c(2, 2))

for (j in seq_len(ncol(dfbeta))) {
  plot(
    dfbeta[, j],
    ylab = colnames(dfbeta)[j],
    xlab = "Stebėjimo numeris",
    main = colnames(dfbeta)[j]
  )
  abline(h = 0, lty = 2, lwd = 2)
  abline(h = limit, lty = 2, col = "red", lwd = 2)
  abline(h = -limit, lty = 2, col = "red", lwd = 2)
}

par(mfrow = c(1, 1))
```


```{r}
res <- residuals(model2, type = "martingale")

X <- model.matrix(model2)[, "TotalCharges", drop = FALSE]
b <- coef(model2)["TotalCharges"]

png("./images/totalcharges_martingale.png",
    width = 1000, height = 500)

par(
  mfrow = c(1, 2),
  oma = c(0, 0, 1.5, 0),   # remove outer spacing completely
  mar = c(4, 4, 1, 1),   # tighten plot margins
  cex = 1.3,
  cex.axis = 1.2,
  cex.lab = 1.4
)

# --- Plot 1 ---
plot(
  X[, "TotalCharges"], res,
  xlab = "Bendra suma",
  ylab = "Liekanos",
  col = rgb(0, 0, 0, alpha = 0.05)
)

abline(h = 0, lty = 2, lwd = 2)
lines(lowess(X[, "TotalCharges"], res, iter = 0), lwd = 2)

# --- Plot 2 ---
cr <- b * X[, "TotalCharges"] + res

plot(
  X[, "TotalCharges"], cr,
  xlab = "Bendra suma",
  ylab = "Trendo komponentė + liekanos",
  col = rgb(0, 0, 0, alpha = 0.05)
)

abline(lm(cr ~ X[, "TotalCharges"]), lty = 2, lwd = 2)
lines(lowess(X[, "TotalCharges"], cr, iter = 0), lwd = 2)

mtext(
  "Bendra kliento sumokėta suma: martingalų liekanos",
  outer = TRUE,
  cex = 2,
  font = 2
)

dev.off()
```


```{r}
ph_test <- cox.zph(model2)
print(ph_test)
```

```{r}
plot(ph_test)
```

```{r}
png("./images/PartnerYes.png", width = 750, height = 500)

par(
  cex = 1.3,
  cex.axis = 1.2,
  cex.lab = 1.4
)

plot(
  ph_test[1],
  xlab = "Laikas",
  ylab = "Koeficiento reikšmė"
)

dev.off()
```

Grafikai ir testas rodo, kad yra kovariančių priklausomumas nuo laiko. Reikės naudoti apibendrintą Cox modelį.


# Apibendrintas Cox modelis

```{r}
unfold_churn <- function(data, time = "tenure", event = "Churn") {
  out <- data[rep(seq_len(nrow(data)), pmax(data[[time]], 1)), ]
  
  out$start <- unlist(lapply(data[[time]], function(t) {
    if (t <= 0) 0 else seq(0, t - 1)
  }))
  
  out$stop <- unlist(lapply(data[[time]], function(t) {
    if (t <= 0) 1 else seq(1, t)
  }))
  
  out[[event]] <- 0
  
  last_rows <- cumsum(pmax(data[[time]], 1))
  out[[event]][last_rows] <- data[[event]]
  
  rownames(out) <- NULL
  out
}
train.long <- unfold_churn(train, time = "tenure", event = "Churn")

train.long[1:50, ]
```


```{r}
# train.long$PartnerYes <- as.numeric(train.long$Partner == "Yes")
# train.long$DependentsYes <- as.numeric(train.long$Dependents == "Yes")
# train.long$PhoneServiceYes <- as.numeric(train.long$PhoneService == "Yes")
# train.long$MultipleLinesYes <- as.numeric(train.long$MultipleLines == "Yes")
# train.long$OnlineSecurityYes <- as.numeric(train.long$OnlineSecurity == "Yes")
# train.long$DeviceProtectionYes <- as.numeric(train.long$DeviceProtection == "Yes")
# train.long$StreamingTVYes <- as.numeric(train.long$StreamingTV == "Yes")
# train.long$StreamingMoviesYes <- as.numeric(train.long$StreamingMovies == "Yes")
# train.long$PaperlessBillingYes <- as.numeric(train.long$PaperlessBilling == "Yes")
```


```{r}
general_model_time <- coxph(
  Surv(start, stop, Churn) ~ 
    PartnerYes  + PhoneServiceYes + MultipleLinesYes +
    InternetService  + DeviceProtectionYes +
    StreamingTVYes + StreamingMoviesYes + Contract +
     PaymentMethod + TotalCharges +
    
    stop:(PhoneServiceYes + MultipleLinesYes +
          InternetService +  DeviceProtectionYes +
          StreamingTVYes + StreamingMoviesYes +
           PaymentMethod + TotalCharges
          ),
  data = train.long
)

summary(general_model_time)
```
Įtraukus sąveikas, iš modelio išimsime tuos regresorius, kurie patys yra nereikšmingi ir jų sąveika su laiku yra nereikšminga.

```{r}
general_model_time_2 <- coxph(
  Surv(start, stop, Churn) ~
    PartnerYes + PhoneServiceYes + MultipleLinesYes +
    InternetService  + DeviceProtectionYes +
    StreamingTVYes + StreamingMoviesYes + Contract +
     PaymentMethod + TotalCharges +
    
    stop:(PhoneServiceYes + MultipleLinesYes +
          InternetService +  DeviceProtectionYes +
          StreamingTVYes + StreamingMoviesYes +
           PaymentMethod + TotalCharges
          ),
  data = train.long
)
summary(general_model_time_2)

```
## TEST

```{r}
test.long <- unfold_churn(test, time = "tenure", event = "Churn")
```


```{r}
test.long$risk_score_2 <- predict(
  general_model_time,
  newdata = test.long,
  type = "risk"
)
```


```{r}
test.long <- unfold_churn(test, time = "tenure", event = "Churn")


test.long$risk_score <- predict(
  general_model_time_2,
  newdata = test.long,
  type = "lp"
)

test_risk <- test.long %>%
  group_by(customerID) %>%
  slice_tail(n = 1) %>%
  ungroup()
test_risk$risk_score_neg <- -test_risk$risk_score

c_index_test <- concordance(
  Surv(tenure, Churn) ~ risk_score_neg,
  data = test_risk
)

print(c_index_test)
```